臺灣臺中地方法院刑事判決　　　　　　　　　　　　九十三年度易字第一一五五號
　　被　　　告　甲○○
　　選任辯護人　黃秀蘭
右列被告因詐欺案件，經檢察官提起公訴（九十二年度偵緝字第一四一三號），本院
判決如左：
    主  文
甲○○無罪。
    理  由
一、公訴意旨略以：被告甲○○（原名陳碧霞）意圖為自己不法所有，於民國八十八
    年十月間，向告訴人乙○○謊稱：可代為購買股票，並保證獲利云云，致使告訴
    人陷於錯誤，而於同年月二十二日交付告訴人所有之華信銀行（現已改制為建華
    商業銀行）帳戶之存簿及印章，委由被告代為領取新臺幣（下同）五十萬元作為
    買賣股票之資金，嗣被告於同日下午二時二十分許，持告訴人存簿及印章至華信
    銀行，以現金領取三十萬元，餘二十萬元匯至被告所有之富邦銀行臺中分行之帳
    戶後，即避不見面，告訴人始知受騙，因認被告涉犯刑法第三百三十九條第一項
    之詐欺取財罪嫌。
二、按犯罪事實應依證據認定之，無證據不得認定犯罪事實；又不能證明被告犯罪者
    ，應諭知無罪之判決，刑事訴訟法第一百五十四條第二項、第三百零一條第一項
    分別定有明文。次按，事實之認定，應憑證據，如未能發現相當證據，或證據不
    足以證明，自不能以推測或擬制之方法，以為裁判基礎；又所謂認定犯罪事實之
    證據，係指足以認定被告確有犯罪行為之積極證據而言，該項證據自須適合於被
    告犯罪事實認定，始得採為斷罪資料，與公訴人起訴所憑僅需有合理懷疑而得為
    起訴之論罪事證有別，而認定犯罪事實所憑之證據，雖不以直接證據為限，間接
    證據亦包括在內，然而無論直接或間接證據，其為訴訟上之證明，須於通常一般
    人均不致有所懷疑，而得確信其為真實之程度，始得據之為有罪之認定，倘其證
    明尚未達到此一程度，而有合理懷疑存在時，事實審復已就其心證上理由予以闡
    述，敘明其如何無從為有罪之確信，因而為無罪之判決，尚不得任意指為違法（
    最高法院二十九年上字第三一０五號、四十年台上字第八六號、七十六年台上字
    第四九八六號判例要旨參酌）。又按，告訴人之指訴係以使被告受刑事訴追為目
    的，是其陳述是否與事實相符，仍應調查其他證據以資審認（最高法院三十年上
    字第八一六號、五十二年台上字第一三００號判例要旨參照）。
三、公訴人認被告涉犯詐欺取財罪嫌，無非係以告訴人之指述、告訴人上開華信銀行
    帳戶之支出傳票影本二紙、資金往來明細一份、被告填具之匯款委託書一紙等為
    據。訊據被告固不否認於右揭時、地持被告所有之存簿及印章，以現金領取三十
    萬元作為日常生活開銷之用，餘二十萬元匯至伊所有之富邦銀行臺中分行帳戶內
    作為買賣股票之用等事實，然堅決否認有何詐欺取財犯行，辯稱：伊與告訴人於
    八十八年間為男女朋友關係，本件五十萬元係告訴人授權伊自行持該等存簿及印
    章提領，作為贈與伊投資股票及貼補家用，嗣後因伊不欲繼續交往，告訴人乃向
    伊追討本件五十萬元等語。選任辯護人則為被告辯護稱：全案僅有告訴人指述為
    唯一證據，不足以證明被告確有被訴詐欺取財之犯行等語。
四、經查，告訴人於本院審理時係陳稱：該華信銀行帳戶係屬理財帳戶，伊自該帳戶
    可先行透支提款使用之額度為二百萬元至二百五十萬元等語（按意指該帳戶應屬
    向華信銀行消費借貸而得預借現金之帳戶）（詳本院卷第五三頁），而本院核諸
    該帳戶之資金往來明細資料所示（詳九十二年度偵緝字第一四一三號卷第四八至
    五０頁），華信銀行於八十八年十月六日放款九十九萬四千一百三十元至告訴人
    帳戶內，並於同日在帳面上扣除九十八萬元之放款本息，而告訴人將帳戶之存簿
    及印章交予被告時，尚未屆至消費借貸清償期，而該帳戶內結餘金額尚有一萬零
    八百五十四元，堪認該帳戶斯時尚可提領之金額應近達一百萬元，而告訴人斯時
    仍處於該消費借貸債務尚未清償之負債狀態。然查，告訴人於本院審理時又陳稱
    ：伊與被告並非熟識，僅係認識被告二個月餘後，即將其帳戶之存簿及印章交予
    被告，被告向伊聲稱要以伊名義購買股票，然伊不知股票究係上市或未上市股票
    ，也不知是哪家公司之股票等情（詳本院卷第五０、五二頁），則核諸該帳戶斯
    時可提領之金額既然近達一百萬元，而告訴人斯時尚處在該消費借貸債務尚未清
    償之負債狀態下，倘若告訴人與被告確非熟識，告訴人亦僅係單純委託被告投資
    股票，且一般人使用自己金融帳戶提款乃極為方便容易且迅速之事，又告訴人為
    青壯之年、有固定工作、顯非全無社會經驗及智識之人等情以觀，告訴人焉有捨
    棄自行提領五十萬元現金或自行辦理轉帳匯款之途，而貿然將攸關個人財產、信
    用表徵之帳戶存簿及印章悉數交由不熟識之被告，而甘冒帳戶內得使用之款項悉
    數遭被告提領一空而蒙受損失風險之道理？又豈有對於委託投資標的完全不加聞
    問而容任遭受不確定投資風險之可能？基此，告訴人指稱伊係遭被告詐騙方交付
    帳戶存簿及印章云云，是否堪認與事理常情相符，顯非無疑。承前所述，刑法第
    三百三十九條第一項之詐欺取財罪，既係以行為人主觀上具備不法所有之意圖，
    客觀上確實施用詐術而致使被害人陷於錯誤並交付財物，始足當之，告訴人所指
    述關於被告有何施用詐術一節，既顯有不符常情之處，難認已達於通常一般人均
    不致有所懷疑，而得確信其為真實之程度，自難率爾採為不利於被告認定之證據
    。本院復查無其他積極證據，足資認定被告確有公訴人所指訴之犯行，本件即屬
    不能證明被告犯有詐欺取財罪，揆諸前開法條規定及判例意旨，自應諭知被告無
    罪之判決，以示審慎。
五、據上論斷，應依刑事訴訟法第三百零一條第一項，判決如主文。
中      華      民      國    九十三    年      十      月     十九     日
                                臺灣臺中地方法院刑事第十一庭
                                    審判長法  官  林  源  森
                                法  官  王  世  華
                                          法  官  廖  慧  如
右正本證明與原本無異。
如不服本判決，應於判決送達後十日內向本院提出上訴狀，上訴於臺灣高等法院臺中
分院( 須附繕本 )。
                                          書記官
中      華      民      國    九十三    年      十      月     十九     日
